【裁判字號】    93,簡上,47
【裁判日期】    950118
【裁判案由】    確認車位管理權
【裁判全文】
臺灣新竹地方法院民事判決              93年度簡上字第47號
上  訴  人  丁○○
訴訟代理人  張振興律師
被上訴人    甲○○
兼訴訟代理  乙○○
人
上列當事人間確認車位管理權事件，上訴人對於中華民國93年3
月26日本院竹東簡易庭92年度竹東簡字第100號第一審判決提起
上訴，本院於95年1月4日言詞辯論終結，判決如下：
    主  文
上訴駁回。
第二審訴訟費用由上訴人負擔。
    事  實
壹、上訴人方面：
一、聲明：
（一）原判決廢棄。
（二）上廢棄部分，確認上訴人就坐落新竹縣竹東鎮○○段番社
      子小段70之6地號土地上如原審複丈成果圖所示範圍停車
      位面積13平方公尺有管理權。
（三）第一、二審訴訟費用由被上訴人負擔。
二、陳述：除與原判決記載相同者，茲引用之外，補稱：
（一）本案停車位使用權歸屬，以上訴人取得房地時，格瑞絲建
      設股份有限公司（以下稱格瑞絲公司）交付之「風情萬種
      車位證明（編號78號）」為準：
  １、查上訴人主張所有「風情萬種車位證明」，係格瑞絲公司
      於「風情萬種」大廈81年間興建完工點交予住戶時，製作
      此停車證交付予承購之上訴人。且為證明確係原始取得格
      瑞絲公司停車位證明之事實，上訴人並提出同時期交付之
      其他承購戶黃貴勳所有「風情萬種車位證明（編號23號）
      」、丙○○所有「風情萬種車位證明（編號82號）」、李
      武林所有「風情萬種車位證明（編號52號）」以證。
  ２、前述黃貴勳、丙○○及李武林所有之車位證明為真之事實
      ，業經證人黃貴勳、丙○○於原審到庭證述屬實，可見前
      述證人及上訴人所有停車證確係格瑞絲公司於「風情萬種
      」大廈興建完工點交時，經過抽籤後分配交付予住戶無誤
      。而後續買受「風情萬種」大廈之房地者，其使用之停車
      位，應以前手提供經分配之停車證明為準。
  ３、惟原判決既認定上訴人所提出之系爭「風情萬種車位證明
      （編號78號）」與其他停車證明印文肉眼辨視相同，此即
      可證明上訴人主張分配所有78號停車證明，確係格瑞絲公
      司於81年間所出具，上訴人確於81年間即原始分配取得78
      號停車位使用。然其竟以上訴人正面格瑞絲公司印文位置
      、手寫停車位編號、反面蓋有格瑞絲公司印文，與其他停
      車證明不同等為由，否定上訴人「風情萬種車位證明（編
      號78號）」確由格瑞絲公司原始出具之事實，此實有嚴重
      違誤。蓋格瑞絲公司既於同時期與其他分配住戶，交付上
      訴人78號停車證明，則只要此證明書之印文真正，即足證
      明確為格瑞絲公司當時所出具，至於位置或多蓋印文部分
      ，恐因格瑞絲公司內部作業之故而有稍異，惟此仍無法抹
      煞上訴人78號停車位證明書確由格瑞絲公司出具之事實。
  ４、次自被上訴人提出格瑞絲公司86年5月6日出具之停車證明
      ，其印文與格式，與上訴人黃貴勳、丙○○及李武林所有
      之原始車位證明完全迴異，益可證上訴人取得之78號停車
      證明，顯早於被上訴人之停車證明，上訴人確為78號停車
      位之原始分配有權使用者無誤。
（二）被上訴人取得86年2月5日輾轉自方正洋買受房地，格瑞絲
      公司86年5月6日已無權再重複開立78號停車位證明書：
      如前證人黃貴勳、丙○○所述，「風情萬種」大廈興建完
      工時，建商即過抽籤分配，且俟後繼受房地者，需自前手
      取得停車位使用證明，而自被上訴人所有建號673號建物
      謄本之記載，可明建號673號建物，係由格瑞絲公司第一
      次所有權登記，俟於80年12月31日賣予吳慧萍，之後經查
      封拍賣由方正洋於81年12月17日取得，最後再於86年1月
      10 日出賣予被上訴人甲○○。由此建物謄本之移轉過程
      ，可見被上訴人甲○○86年1月10日並非自建商格瑞絲公
      司直接買賣取得建物；而「風情萬種」大廈既已於興建完
      工時，即經全體住戶抽籤分配停車位，並由上訴人取得78
      號停車位證明確定，則86年間格瑞絲公司自無權再將已分
      配予上訴人使用之78號停車位，再發停車位證明予被上訴
      人，況建號673號建物在86年間已轉換二手，格瑞絲公司
      並非建物所有權人。是以，被上訴人自無權持86年間格瑞
      絲公司無權且重複填發之78號停車證明，對抗原始已經分
      配取得之上訴人。
（三）據證人徐清樓之證述，已可推知上訴人係78號停車位使用
      人，非72號停車位；此不因86年逐戶調查時，被上訴人自
      行告知係使用78號停車位，影響上訴人使用78號停車位之
      權利：
  １、按上訴人自格瑞絲公司取得分配78號停車位，已有該公司
      原始出具之停車位證明書可明，至於上訴人起訴時提出之
      風情萬種社區住戶通訊錄上記載「廖曉麟946211外面」之
      因，經製作之證人徐清樓於原審92年10月17日庭訊時證述
      ：（為何廖曉麟車位填外面？）那時問警衛，警衛只說她
      的車位在外面，我不知是那個停車位，所以填外面」、「
      （72、78號停車位在何處？）72號在地下室機械停車位，
      78號是室外平面停車位」，故自證人徐清樓所述，廖曉麟
      車位填外面，可推知78號室外平面停車位，不可能是72號
      在地下室機械停車位，此再互核上訴人78號停車位證明，
      更足明上訴人係78號停車位之有權使用人。
  ２、次查，原判決據證人徐清樓證述86年社區要登記，方逐戶
      問過，惟未詢問上訴人或廖曉麟，自行填製有誤之風情萬
      種社區車位使用者名冊，稱可推上訴人係72號停車位，非
      78號停車位云云，顯有錯誤。按原審92年11月21日庭訊中
      ，證人徐清樓證述「原證7是85年下半年打…當時調查時
      ，廖曉麟車位寫外面，所以我於移交時，因為不知道車位
      ，所以移交清冊沒有寫車位號碼，真正有調查，是86年社
      區要登記時，蔡主委有公告，讓大家填寫，但是還是有住
      戶沒有填寫，後來蔡主委一戶戶去問，才製作出今日所提
      風情萬種社區車位使用權人名冊……」，而原審上訴人代
      理人問證人徐清樓有無問過丁○○外面停車位幾號及被上
      訴人提出之被證4、5登記有無問過丁○○時，均稱沒有，
      即逕依被上訴人自己所述，將被上訴人登記為78號停車位
      ，將原本記載廖曉麟「外面」應為78號停車位，未問過上
      訴人之情況下，逕改為72號在地下室之機械停車位，此未
      問過上訴人，僅據被上訴人自行主張之錯誤登載資料，根
      本不足作為認定上訴人係72號停車位之據，彰彰甚明。
（四）證人丙○○之證述，已可證明上訴人所有之鑰匙，確足證
      明上訴人原始分配取得78號停車位之使用權：
      實則，上訴人除有78號停車位證明書外，另於原審中提出
      原始取得，經交付之鑰匙供佐，雖目前78號停車位，因有
      糾紛致原始之舊鑰匙不存在，惟上訴人此鑰匙確是完工交
      付之原始鑰匙事實，業據證人丙○○於92年10月17日庭訊
      時證述在卷，可見上訴人所有之鑰匙，確係於取得78號停
      車位證明時，一併取得使用，益證上訴人係78號停車位之
      使用權人。反觀被上訴人除僅有86年間格瑞絲公司無權出
      具之停車位證明外，並無車位鑰匙可佐其係真正有權使用
      者，原判決竟謂上訴人所有之原始使用鑰匙不足證明，適
      用法律明顯違誤。
（五）上訴人於81年間買受門牌新竹縣竹東鎮○○路58號2樓時
      ，原配72號停車位，嗣後換證為78號，上訴人並非同時持
      有二停車位，原審此部分事實之認定亦有誤解。而上訴人
      自81年間買受上開不動產後，嗣有78號停車位之管理權，
      除原審所提出之事證外，尚有同平面車位第82號之住戶丙○○可以傳喚為證。再者，上訴人自始管理78號停車位，
      迄被上訴人於86年無權占有而與上訴人發生爭執，被上訴
      人權利係繼受原住戶吳慧萍停車位之管理權，而非承受自
      原建商商格瑞絲公司發予被上訴人之停車位為據，蓋原建
      商已出售建物予「吳慧萍」，自無權再次發予「吳慧萍」
      住戶之停車證，其權利來源既有重大瑕疪，即不得持以對
      抗上訴人甚明。
三、證據：除援用原審所提證據外，並聲請傳訊證人丙○○。
貳、被上訴人方面：
一、聲明：求為判決駁回上訴。
二、陳述：援用原判決之陳述。
三、證據：除援用原審所提證據外，另提出風情萬種社區口卡。
    理      由
一、本件上訴人起訴主張：其於79年7月16日與訴外人格瑞絲公
    司就坐落新竹縣竹東鎮○○段番社子小段69之2、70之6、70
    之104地號土地上建築之「風情萬種」大廈第O棟2樓1戶（即
    門牌號碼新竹縣竹東鎮○○路58號2樓）（下稱系爭房地）
    訂定買賣契約，於81年間大廈完工並點交由各承購戶，所有
    停車位（包括大廈地下1樓停車位及大廈後方地面停車位）
    均分配予全棟承購戶使用，上訴人配得之停車位為編號78號
    號（下稱系爭停車位），格瑞絲公司並製作車位證明發給所
    有承購戶持有，作為對證明書所載編號之停車位有管理使用
    收益權之證明，第一屆管理委員會亦根據所有承購戶受配使
    用停車位之事實製作「風情萬種社區住戶通訊錄」（下稱住
    戶通訊錄）記載大廈所有住戶姓名、電話、車位編號等詳細
    資料，分發予全體住戶知悉，格瑞絲公司並交付該車位內鑰
    匙乙把予上訴人，上訴人因將系爭房屋交由訴外人廖曉麟、
    李美英（即上訴人胞弟、弟媳）夫婦使用，故住戶通訊錄58
    號2樓住戶即記載廖曉麟姓名，車位則記載「外面（即大廈
    後方地面停車位）」，依住戶通訊錄記載資料，除部分房屋
    仍屬於格瑞絲公司外，餘均由其製發車位證明予各承購戶，
    顯就車位分配特約已有同意之意思，並分發予全體住戶知悉
    ，復歷經數屆管理委員會管理迄今，應認各共有人間就停車
    位已訂有共有專用之協議分管契約，此分管契約對於受讓人
    仍繼續存在；被上訴人乙○○於86年間向格瑞絲公司買受70
    號房屋，就系爭停車位已訂有共有專用之協議分管契約，自
    應受其拘束，彼卻將車牌號碼JW-6427號自用小客車強行占
    用，並否認上訴人就系爭停車位有管理權，另被上訴人甲○○則於92年7月15日以存證信函通知李美英主張對系爭停車
    位有使用權云云，兩造間既就系爭停車位管理權之歸屬有爭
    執，爰提起本件確認之訴等語。
二、被上訴人固不否認「風情萬種」大廈於81年間完工，由各承
    購戶遴選管理委員成立第一屆管理委員會，並在格瑞絲公司
    之協助下就所有停車位作使用管理權之分配，惟以：上訴人
    於當時即已分配編號72號停車位，被上訴人則由格瑞絲公司
    於產權完成移轉登記後配給B棟應有之系爭停車位，被上訴
    人謹守第一屆管理委員會訂定之停車位共有專用之分管契約
    ，數年來住戶均無異議，詎李美英於91年間竟自行雇工於系
    爭停車位地面上舖設水泥，且辯稱該停車位為上訴人所專用
    ，惟上訴人所提出住戶通訊錄只記載丁○○之弟廖曉麟姓名
    ，停車位亦僅記載外面，且停車位證明似屬偽造，上訴人之
    父為第一屆主委，要拿到鑰匙不難，被上訴人否認其有管理
    權；又被上訴人持有之通訊錄，係根據徐清樓依照第一屆抽
    籤結果製表沿用至今，管理委員會所認定上訴人之停車位係
    編號72號，而被上訴人之停車位證明書編號為78號，此停車
    位證明與住戶通訊錄上之停車位分配表二者相符，上訴人應
    對系爭停車位遵守停車位共有專用之分管協議等語，資為抗
    辯。
三、按提起確認之訴，只須因法律關係之存否不明確，致原告在
    私法上之地位有受侵害之危險，而此項危險得以對於被告之
    確認判決除去者，即有受確認判決之法律上利益，最高法院
    42年度台上字第1031號判例著有明文。本件上訴人主張被上
    訴人否認上訴人就系爭停車位有管理權，並請求排除經上訴
    人同意使用系爭停車位之訴外人廖曉麟、李美英夫婦之使用
    權，有礙上訴人就系爭停車位之管理權，而此項法律關係存
    在與否，即因兩造間有所爭執而不明確，致上訴人在私法上
    地位有受侵害之危險，而上訴人得因本訴訟獲勝訴判決之結
    果，取得對抗被上訴人行使系爭停車位使用權之依據，是上
    訴人提起本件訴訟，應認有確認利益。
四、上訴人主張「風情萬種」大廈於81年間完工，由各承購戶遴
    選管理委員成立第一屆管理委員會，並在格瑞絲公司之協助
    下就所有停車位作使用管理權之分配，所有承購戶於向格瑞
    絲公司購買房地時，均已依約定分配各自使用特定停車位，
    並製有住戶通訊錄詳載住戶姓名、電話、車位編號等明細資
    料，分發予全體住戶知悉，歷經數屆管理委員會管理迄今，
    各共有人間就停車位已訂有共有專用之協議分管契約，業據
    提出系爭停車位置圖、車位證明、停車證等件為證（原審卷
    第13、14、20頁），被上訴人除否認上開78號停車證及車位
    證明外，對此停車位分管之事實亦不爭執，堪信上訴人所主
    張各共有人間就停車位已訂有共有專用之協議分管契約之事
    實為真實。惟被上訴人以上訴人取得分管之停車位為編號第
    72 號，而非系爭停車位，並以前詞置辯。是兩造有所爭執
    者，即在於上訴人有無配受系爭停車位而成立分管之事實。
五、按當事人主張有利於己之事實者，就其事實有舉證之責任，
    民事訴訟法第277條前段定有明文。本件上訴人主張於第一
    屆管理委員會中已配受取得系爭第78號停車位等情，固據其
    提出住戶通訊錄及停車證為證（原審卷第19、20頁），惟查
    前揭住戶通訊錄並無記載係於何時所製作，其上固載有上訴
    人胞弟廖曉麟之車位係在外面，但無法特定車位之所在，亦
    無法證明外面即係指系爭停車位，自無足證明系爭78號停車
    位係由上訴人所分管。況證人徐清樓於原審證稱上開住戶通
    訊錄係其於85年下半年所繕打，當時調查時，有把空白的車
    位貼在佈告欄，但是左上角的店A到H的住戶都沒有填車位，
    廖曉麟車位寫外面，所以於移交時，因為不知道車位，移交
    清冊，沒有寫車位號碼。真正有調查，是86年社區要登記時
    ，蔡主委有公告，讓大家填寫，並一戶戶去問，才製作出「
    風情萬種」社區車位使用權人名冊，「風情萬種」社區車位
    使用者名冊，後來搬進、搬出，都是依照這個表來停車，至
    91 年止，均由其製作通訊錄；復證稱被證4、被證5（原審
    卷第40、41頁）登記丁○○是72號停車位，都是根據之前的
    資料等語（原審卷第117、118頁）。是依證人所證，上開住
    戶通訊錄並無法證明上訴人所得使用之停車位係系爭停車位
    ，反僅可認上訴人所分管之停車位為第72號停車位，上訴人
    亦未曾否認第72號停車位非其本人所有，於本院並稱：「其
    原來是分到72號機械式的停車位，因為不方便使用，所以才
    跟建商換78號平面的停車…」、「是在91年向建商換的，至
    於向建設公司何人，我沒有資料，當時是有剩下的車位，所
    以才這樣處理…」等語（本院卷第44、69頁），足認上訴人
    原分管之停車位確為72號而非78號。
六、又依上訴人所執有之前開停車證觀之，其上之格瑞絲公司印
    文與其他住戶之停車證上格瑞絲公司印文以肉眼觀之相符，
    堪認為真正，是上訴人請求將停車證送鑑定真偽，核無必要
    。然查，上訴人所提出之停車證正面部分（原審卷第20頁下
    方部分）所蓋之格瑞絲公司印文位置與其他原始住戶之停車
    證上格瑞絲公司印文位置迴異（原審卷第17頁）；且其停車
    位編號部分係以手寫而成，亦與其他住戶係以打字印刷製成
    有別；另其停車證反面風情萬種車位證明部分（即原審卷第
    20頁上方部分）蓋有格瑞絲公司之印文，與其他住戶之車位
    證明並無格瑞絲公司印文，亦不相同；又其上所書寫之字跡
    ，復與其他住戶之車位證明迴異，綜上，即難認該停車證與
    其他住戶之停車證，係屬同時期所製作，自難以上訴人持有
    此停車證，即認上訴人於該社區訂定共有專用協議分管契約
    之初，即取得分管系爭停車位之權利。再者，上訴人自承系
    爭停車位係其於91年間以72號停車位向建商交換而來已如前
    述，惟被上訴甲○○則係於86年1月間承購「風情萬種」大
    廈B 棟1樓，並於86年5月6日取得格瑞絲公司出具之系爭停
    車位使用權證明書，有土地及建物權狀及停車位證明書在卷
    可稽（原審卷第35至39頁），是格瑞絲公司如為系爭停車位
    之原管理權人，並於86年5月6日將系爭停車位管理權讓與被
    上訴人，自無權於91年間將已出讓之系爭停車位重複轉讓予
    上訴人。從而，上訴人以其持有之前開停車證資為其為系爭
    停車位管理權人之證明，亦不足採。
七、復查上訴人自承兩造因有衝突，已將系爭停車位之鐵捲門鑰
    匙、鎖換過，舊的鑰匙還在，但鎖已經丟掉云云（原審卷第
    165頁反面），惟系爭停車位鐵捲門之門鎖業已換過，自無
    從判斷上訴人現持有之舊鑰匙即為系爭停車位原鎖之鑰匙，
    至證人丙○○於本院證稱：「（跟上訴人是否熟悉？）知道
    這個人，但是不熟，我不知道他的車位是幾號，但我有看過
    他停在78號車位」、「（後面平面車位有無車位鐵門鑰匙？
    ）後面停車位有鐵門，也有鐵門的鑰匙」、「（是否看過上
    訴人長期使用後面的停車位？）一開始沒有，是這幾年才開
    始有停」等語，自亦不能證明上訴人即為系爭停車位之權利
    人，從而，上訴人以其執其之舊鑰匙及聲請傳訊證人丙○○
    等情，均不能為上訴人有利之認定。
八、末按民事訴訟如係由上訴人主張權利者，應先由上訴人負舉
    證之責，若上訴人不能舉證，以證實自己主張之事實為真實
    ，則被上訴人就其抗辯事實即令不能舉證，亦應駁回上訴人
    之請求。本件上訴人除前揭住戶通訊錄、車位證明、停車證
    及鑰匙外，既未提出其他證據方法證明其對系爭停車位有管
    理權之事實，從而上訴人起訴請求確認對系爭停車位有管理
    權存在，即屬無據，不應准許。原審判決駁回上訴人之起訴
    ，核無不合，上訴意旨指摘原判決不當，求予廢棄改判，為
    無理由，應予駁回其上訴。
九、本件判決之基礎已臻明確，兩造其餘攻擊防禦方法及舉證，
    經審酌結果，核與判決不生影響，毋庸一一論列，併此敘明
    。
據上論結，本件為上訴無理由，依民事訴訟法第436之1第3項、
第449條第1項、第78條，判決如主文。
中    華    民    國    95    年    1     月    18    日
                  民事第二庭    審判長法  官  楊明箴
以上正本係照原本作成。                法  官  彭淑苑
不得上訴。                            法  官  林惠君
中    華    民    國    95    年    1     月    18    日
                                      書記官  許麗汝


司法院資訊處製作；財團法人民間司法改革基金會備份。
